【裁判字號】    92,訴,2662
【裁判日期】    920722
【裁判案由】    清償債務
【裁判全文】
臺灣臺北地方法院民事判決                        九十二年度訴字第二六六二號
    原      告  台北國際商業銀行股份有限公司
    法定代理人  丙○○
    訴訟代理人  乙○○
    被      告  甲  ○
右當事人間請求清償債務事件，本院判決如左：
    主  文
被告應給付原告新台幣貳佰陸拾捌萬捌仟捌佰柒拾陸元及如附表所示之利息、違約金
。
被告應給付原告新台幣壹拾萬玖仟捌佰零參元，及自民國九十一年十二月十八日起至
清償日止按日息萬分之五計算之利息，暨自按上開利息百分之十計算之違約金。
訴訟費用由被告負擔。
本判決第一項於原告以新台幣玖拾萬元供擔保後，得假執行。本判決第二項於原告以
新台幣肆萬元供擔保後，得假執行。
    事  實
壹、原告方面：
一、聲明：除假執行擔保金額外，餘如主文所示。
二、陳述：
（一）訴外人林朝棟於民國九十年四月二十七日邀同被告甲○為連帶保證人，向原告
      借款二筆合計新台幣（下同）二百八十萬元，約定清償期為九十七年四月二十
      七日，原告與借款人並約定利息、違約金，且約定按期平均攤還本息，借款人
      不依約清償本金時，全部債務視同到期，應立即全部償還。詎借款人林朝棟自
      九十一年七月二十八日起即未依約繳交本息，依約全部債務視同到期，應立即
      全部償還，借款人尚欠原告如附表所示之借款本金、利息及違約金，被告為借
      款人之連帶保證人，爰依連帶保證法律關係，請求鈞院判命被告給付如附表所
      示。
（二）林朝棟又於八十一年十二月十八日向原告申請辦理信用卡，與原告約定同意依
      原告寄送之繳款通知單上所規定之日期及方式繳付帳款予原告，持卡人如未於
      每月繳款截止日付清當期最低應繳金額或遲誤繳款期限者，各筆得計入循環信
      用本金之帳款自該筆帳款入帳日起以日息萬分之五計算循環信用利息，並依循
      環信用利息額百分之十計付違約金。嗣持卡人陸續消費，計算至九十一年十一
      月底，尚欠原告消費款十萬九千八百零三元，詎持卡人對前開積欠帳款，未依
      約於最後繳款期限即九十一年十二月十七日前繳付，依約原告自得請求持卡人
      給付如聲明二所示之欠款、利息及違約金，而依原告與被告所簽之約定書第一
      條所示，被告為林朝棟之連帶保證人兼附卡持用人，就林朝棟積欠原告之一切
      債務，包括票據、借款、墊款、保證等債務及其他債務，包括利息、遲延利息
      、違約金、損害賠償及其他有關費用，對原告應負連帶清償之責，為此提起本
      件訴訟，請求鈞院判命被告給付如聲明所示。
（三）對被告抗辯所為之陳述：
      １、本件系爭信用卡墊款，係自八十七年一月起陸續消費累積迄今，經原告調
          閱信用卡消費明細核對後，除主卡消費外，附卡持有人並分別於八十七年
          八月十四日、八十八年二月十八日持卡消費，而被告與主卡持有人林朝棟
        係夫妻關係，自七十七年九月起即與原告成立借款及保證之法律行為，依
        常理其夫並無偽造被告簽名之動機。
      ２、因主卡與附卡之信用額度係合併計算，有無附卡申請人並不影響銀行對主
          卡評定之信用額度，且積欠之信用卡消費款中確有被告持有附卡之消費紀
          錄，被告否認信用卡申請書上附卡人之簽名，顯與事實不符。
      ３、否認被告於信用卡申請書上附卡人之簽名，係出於其夫林朝棟盜蓋印章。
三、證據：提出借據、約定書、繳息狀況查詢單、信用卡申請書、帳務明細表、關係
          戶查詢單、信用卡繳款通知及印鑑卡各一份為證（以上皆為影本）。
貳、被告方面：
一、聲明：駁回原告之訴。
二、陳述：
（一）否認信用卡申請書上附卡人簽名之真正，印章是真正，但不是我本人所蓋，我
      印章都放在林朝棟那裡。
（二）我自己沒有使用信用卡，林朝棟積欠原告款項之事，我不清楚，我目前因經濟
      困難無力替他償還。
三、證據：提出協議書、信用卡申請書及借據各一份為證（以上皆為影本）。
    理  由
壹、程序方面：
    按當事人得以合意定第一審管轄法院，但以關於由一定法律關係而生之訴訟為限
    ，前項合意，應以文書為之，民事訴訟法第二十四條定有明文。依本件約定書第
    十三條約定，兩造就該連帶保證債務所生之訴訟，已合意由原告總行所在地法院
    即本院為第一審管轄法院，是以原告向本院提起本件清償債務之訴，核與首揭規
    定，尚無不合。
貳、實體方面：
一、本件原告主張之事實，已據其提出借據、約定書、繳息狀況查詢單、信用卡申請
    書、帳務明細表、關係戶查詢單、信用卡繳款通知及印鑑卡等件影本為證，核屬
    相符，自堪信為真實。
二、按保證者，謂當事人約定一方於他方之債務人不履行債務時，由其代負履行責任
    之契約，民法第七百三十九條定有明文，又所謂連帶保證，係指保證人與主債務
    人就債務之履行，對於債權人各負全部給付之責任者而言，是連帶保證債務之債
    權人得同時或先後向保證人為全部給付之請求（最高法院四十五年台上字第一四
    二六號判例、七十七年台上字第一七七二號判決參照）。本件被告雖辯稱信用卡
    申請書上之附卡持卡人簽名並非真正，林朝棟之之信用卡積欠款，伊不用負責云
    云，惟依被告與原告所簽訂之約定書第一條：「本約定書所稱之一切債務，係指
    立約人對貴行（即原告）所負之票據、借款、墊款、保證等債務及其他債務，並
    包括利息、遲延利息、違約金、損害賠償及其他有關費用。」所示，被告既以林
    朝棟之連帶保證人簽立本件約定書，則被告就林朝棟積欠原告之一切債務，包括
    借款、信用卡積欠款在內之一切債務，揆諸上開說明，被告即應負連帶清償責任
    。況本院經檢視原告所提出之信用卡繳款通知後，認於八十七年八月十四日、八
    十八年二月十八日，均有該信用卡附卡之消費紀錄存在，而被告亦於本院審理期
    間，自承信用卡附卡申請人上所蓋之印章為真正，衡以被告與主卡持有人林朝棟
    係夫妻關係之情，至少可認林朝棟以被告之名申請附卡，已獲被告之授權或同意
    ，依系爭信用卡申請書約定條款第一條：「．．．，正附卡之持有人及其連帶保
    證人對該卡號內全部應付款項負連帶清償責任。」所示，被告就主卡持卡人林朝
    棟所積欠之信用卡消費款、利息及違約金等全部債務，即應負連帶清償責任，被
    告辯稱信用卡申請書上簽名並非真正，伊不用負責云云，並非可採。
三、按消費借貸之借用人應於約定期限內，返還與借用物種類、品質、數量相同之物
    ，民法第四百七十八條前段定有明文。再按遲延之債務，以支付金錢為標的者，
    債權人得請求依法定利率計算之遲延利息。但約定利率較高者，仍從其約定利率
    ；當事人得約定債務人於債務不履行時，應支付違約金，民法第二百三十三條第
    一項、第二百五十條第一項分別定有明文。訴外人林朝棟積欠原告借款、信用卡
    消費款未依約償還，經視為全部到期，林朝棟尚積欠原告如主文第一項、第二項
    所示之本金、利息及違約金迄未清償，被告為連帶保證人已如前述，揆諸前開說
    明及規定，被告自應連帶負清償責任。
四、從而，原告依連帶保證契約請求被告給付如主文第一項、第二項所示之本金、利
    息及違約金，為有理由，應予准許。
五、原告陳明願供擔保，請求宣告假執行，核無不合，茲酌定相當之擔保金額，予以
    准許。
結論：本件原告之訴為有理由，依民事訴訟法第七十八條、第三百九十條第二項，判
      決如主文。
中    華      民      國    九十二    年    七      月      二十二      日
                        民事第四庭審判長法      官  林勤綱
                                        法      官  黃柄縉
                                        法      官  陳正昇
右為正本係照原本作成
如不服本判決應於送達後二十日內向本院提出上訴狀
中    華      民      國    九十二    年    七      月      二十三      日
                                        法院書記官  袁以明


司法院資訊處製作；財團法人民間司法改革基金會備份。
